臺灣基隆地方法院刑事判決　　　　　　　　　　　　　九十一年度訴字第五五三號
　　公　訴　人　臺灣基隆地方法院檢察署檢察官
　　被　　　告　辛○○
　　指定辯護人　本院公設辯護人己○○
右列被告因強盜等案件，經檢察官提起公訴 (九十一年度偵字第三七八０號、第三０
八一號、第三二０三號)，本院判決如左：
    主  文
辛○○連續竊盜，處有期徒刑陸月，扣案之機車鑰匙壹支沒收。又共同意圖為自己不
法之所有，攜帶兇器而搶奪他人之動產，未遂，處有期徒刑陸月。又意圖為自己不法
之所有，以脅迫至使不能抗拒，而取他人之物，處有期徒刑伍年。應執行有期徒刑伍
年拾月，扣案之機車鑰匙壹支沒收。
    事  實
一、辛○○曾於民國九十一年間因犯竊盜罪，經本院於九十一年七月二十四日判處有
    期徒刑六月，如易科罰金以三百元折算一日，緩刑二年，並於九十一年八月二十
    九日確定，現仍在緩刑期間，竟猶不知悔改，基於意圖為自己不法所有之概括犯
    意，或與綽號「阿強」之成年男子共同基於意圖為自己不法所有之犯意聯絡，連
    續為下列竊盜、搶奪、強盜行為：
（一）於九十一年三月十六日上午十時許，在基隆市○○區○○路一巷八十八號前，
      以其所有自備之鑰匙一支，趁人不知，竊取魏碩生所有，平日由其女友甲○○
      使用之ＷＫＭ─八三一號輕型機車一輛，得手後本欲供已犯案使用，後因該車
      不堪使用，丟棄在基隆市○○路仁愛之家後山。
（二）於同年七月二十一日晚間九時許，在基隆市○○街四之一號前，仍以同一自備
      之鑰匙，趁人不知，竊取乙○○所有之ＡＲＬ─四八六號重型機車一輛，得手
      後先至基隆市○○路旁將該機車車牌拆下丟棄路邊，以供作案之交通工具。
（三）於同年七月二十一日晚間十一時許，與姓名年籍不詳綽號「阿強」之成年男子
      共同基於犯意之聯絡，由「阿強」騎該竊來之無牌機車，後載辛○○在基隆地
      區尋找作案目標，行經基隆市○○區○○街八堵抽水站前，適江水清、方金玉
      夫婦騎乘機車行經該處，二人見四下無人，「阿強」乃將車停下，由辛○○持
      ＡＲＬ─四八六號贓車內之小刀一把將江水清攔下表示要搶劫，江水清揮手反
      抗，辛○○旋即持刀朝江水清左手臂上砍一刀（傷害部分未據告訴），並趁江
      水清慌亂不及抗拒之際，動手欲搶奪江水清之牛仔褲口袋內財物，尚未及搜刮
      到財物，適因路上有其他機車經過，辛○○、「阿強」二人恐事跡敗露，遂罷
      手迅騎機車逃逸。辛○○犯案後，在未為任何有偵查犯罪職權之公務員發覺前
      ，即於同年七月二十四日主動至基隆市第四分局陳述上開（一）、（二）、（
      三）犯罪事實之經過，並帶同警方尋獲失竊之機車、車牌，自首而接受裁判。
（四）於同年八月十三日下午三時許，在基隆市○○區○○路一００巷內，以同一自
      備之鑰匙一支，竊取基隆市政府所有，平日由該市府員工丁○○使用之ＳＤＧ
      ─一四０號輕型機車一輛，得手後適於同日下午四時許，騎乘經過基隆市警察
      局第四分局前，因該竊來之機車上有基隆市政府之噴漆字樣，當場為警查獲，
      並扣得竊車用之機車鑰匙一支。
（五）辛○○於前開之犯行經警移送臺灣基隆地方法院檢察署檢察官偵訊後交保候傳
      ，詎猶不知戒惕，旋於次日即同年月十四日晚間七時三十分許，又騎乘車號不
      詳之白色輕型機車一輛四處尋覓作案對象，於行經基隆市安樂區安樂國中旁，
      見庚○○、戊○○二名國中生幼弱可欺，乃騎至該二名國中生旁，佯稱身上帶
      有手槍及刀子，現正通緝中需要錢，並作勢要攻擊，脅迫二人將身上之財物交
      出，庚○○、戊○○懾於辛○○之兇狠威勢及壯碩體形，皆相信如不屈從將遭
      傷害，致使庚○○、戊○○均害怕不能抗拒，任由辛○○取走庚○○所有之諾
      基亞三三一０型行動電話一支及戊○○口袋內之現鈔新臺幣（下同）三百元，
      陳嘉明得手後旋騎乘機車逃離現場。後上開行動電話因庚○○家人一再打電話
      至該手機要求返還，辛○○不勝其煩，乃丟棄在基隆市○○○○道路旁草叢中
      ，三百元現款則花用一空。嗣經警循線通知辛○○到案，並由辛○○帶同警方
      在安中產業道路旁尋獲上開庚○○之行動電話，因而循線查獲上情。
二、案經辛○○自首暨基隆市警察局第四分局報請臺灣基隆地方法院檢察署檢察官偵
    查起訴。
    理  由
一、右揭竊盜、搶奪、強盜等犯罪事實，業據被告辛○○於警訊、檢察官偵查中、本
    院調查審理中坦承不諱，核與被害人乙○○、甲○○、丁○○等人於警訊中指訴
    機車失竊之情節相符，並經證人即被害人江水清、庚○○、戊○○到庭證述明確
    ，復有卷附被害人所出具之贓物認領保管收據四紙及扣案之機車鑰匙一支可佐，
    是依被害人之指訴、證人之證述及上開贓物認領保管收據、機車鑰匙一支等補強
    證據皆足資證明被告於本院審理中所為之上開任意性自白具有相當程度之真實性
    ，而得使本院確信被告前述自白之犯罪事實確屬真實，從而依刑事訴訟法第一百
    五十六第一項、第二項之規定，本院自得依被告之自白及各該補強證據認定被告
    確有為前述犯行，本件事證明確，被告犯行堪以認定，應予依法論科。另被告於
    本院訊問時供述持刀行搶被害人江水清時，因被害人江水清反抗，始持攜帶的小
    刀劃傷被害人手臂，當時被害人並非不能抗拒等語；按盜匪罪中行為人之行為致
    何程度，被害人始屬不抗拒，原則上應視常人所能抵抗之程度為認定，至若客觀
    上雖足使他人不能抗拒，但被害人並不因之發生畏懼或喪失抵抗力者，不該當本
    罪，客觀上不足使人不能抗拒，被害人因年齡、性別、性格、體能等因素，足認
    其抗拒顯有困難者，仍該當本罪（最高法院七十九年台上字第五０二三號判決可
    資參照）。經查被告辯稱其持刀對被害人江水清行搶時被害人尚未至不能抗拒之
    程度乙節，業據證人江水清到庭證稱：我騎摩托車載我太太去七堵買冰，回來行
    經抽水站前，看見一人（指認為被告）站在路中央，我將車停下來，被告就把我
    攔下問我身上有沒有錢，我說身上沒有錢，被告拉我手時我揮手反抗，被告就拿
    刀劃過來，當時被告突然出現，心中來不及反應，因為被告是拿一支小刀，所以
    心理只有一點點害怕，被告砍傷我手後，有伸手要摸我口袋，但因為有其他機車
    經過，他就逃走了等語（本院九十一年十一月十二日訊問筆錄參照），參以證人
    江水清為本案之被害人，與被告事前並不認識，案發當時並受被告持刀要脅強取
    財物以致身心畏怖，殊無故意迴護被告之理，堪信其於本院審理時之上開證言，
    應為真實。被告之上開強暴犯行，顯然未使被害人不能抗拒，核與刑法強盜罪之
    構成要件不符，自難以該罪相繩，應係另觸犯刑法加重搶奪罪。
二、核被告辛○○所為右揭編號（一）、（二）、（四）之犯行，均係犯刑法第三百
    二十條第一項之竊盜罪；被告所為右揭編號（五）之犯行，係犯刑法第三百二十
    八條第一項之強盜罪；被告所為右揭編號（三）之犯行，係犯刑法第三百二十六
    條第二項、第一項之加重搶奪未遂罪；公訴意旨以被告搶劫被害人江水清之行為
    係涉犯刑法第三百三十條第二項加重強盜未遂罪，然被告持刀搶劫被害人江水清
    財物時，被害人仍未至不能抗拒之程度，已如前述，則被告上開行為即與強盜罪
    之構成要件不合，公訴意旨論以強盜罪似有誤解，本院於同一事實範圍內，自得
    變更檢察官所引適用之法條。另被告與綽號「阿強」之成年男子間，就前開強奪
    犯行，有犯意之聯絡及行為之分擔，為共同正犯。又被告所為三次竊盜行為，時
    間緊密，犯罪構成要件相同，顯係基於概括犯意為之，為連續犯，應依法加重其
    刑。另被告基於強盜之單一犯意，接續強盜被害人庚○○、戊○○身上財物，雖
    被害人財物遭被告取走之時間有所先後，然均係被告基於同一強盜犯意下實施之
    犯行所致，核均係一行為觸犯數強盜罪名之想像競合犯，應從一重論以強盜罪。
    被告已著手於搶奪行為之實行而不遂，為未遂犯，爰依刑法第二十六條前段規定
    ，減輕其刑。又查被告於實施事實欄（一）（二）（三）所示之犯行後，在有偵
    查犯罪職權之機關尚未發覺前，即主動至第四分局自首及陳述犯案之經過，並接
    受裁判等情，業據證人即警員丙○○到庭結證明確，核與自首條件相符，應依刑
    法第六十二條前段之規定減輕其刑。爰審酌被告前有竊盜犯罪紀錄，尚在緩刑期
    間，素行不佳，且正值青年，不思勤奮向上，竟連續行竊他人財物，並攜帶小刀
    砍傷被害人奪取財物，其犯罪對於社會治安產生莫大威脅，惡性非輕，惟尚未搶
    得他人財物、犯罪所得財物非多且部分業已發還被害人，及其犯後坦承犯行、知
    所悔悟等一切情狀，分別量處如主文所示之刑，並定其應執行之刑，以示懲儆。
    扣案之機車鑰匙一支，為被告所有，並用以實施本件竊盜案件之工具，業據被告
    供陳明確，應依刑法第三十八條第一項第二款宣告沒收。至於被告用以實施搶奪
    案件之小刀一把，係被告於行竊之機車內所取出，非被告所有，及扣案之刀子一
    把雖為被告所有，但非供本件搶奪案件所用之工具，均業據被告陳明在卷依法均
    不得宣告沒收，附此說明。
據上論斷，應依刑事訴訟法第二百九十九條第一項前段、第三百條、刑法第二十八條
、第五十六條、刑法第三百二十條第一項、第三百二十六條第二項、第一項、第三百
二十八條第一項、第五十五條、第二十六條前段、第六十二條前段、第三十八條第一
項第二款，罰金罰鍰提高標準條例第一條前段，判決如主文。
本案經檢察官李辛茹到庭執行職務。
中      華      民      國    九十一    年     十一     月    二十九    日
                                      臺灣基隆地方法院刑事第二庭
                                            法  官    汪  梅  芬
右正本證明與原本無異。
對於本件判決如有不服，應於收受送達後十日內，向本院提出上訴書狀，上訴於臺灣
高等法院，並按他造當事人之人數附具繕本。
                                            書記官    王  一  芳
中      華      民      國    九十一    年     十二     月      三      日
附錄論罪法條
刑法第三百二十條第一項：
意圖為自己或第三人不法之所有，而竊取他人之動產者，為竊盜罪，處五年以下有期
徒刑、拘役或五百元以下罰金。
刑法第三百二十六條第一項、第二項：
犯前條第一項之罪，而有第三百二十一條第一項各款情形之一者，處一年以上七年以
下有期徒刑。
前項之未遂犯罰之。
刑法第三百二十八條第一項：
意圖為自己或第三人不法之所有，以強暴、脅迫、藥劑、催眠術或他法，至使不能抗
拒，而取他人之物或使其交付者，為強盜罪，處五年以上有期徒刑。
